【裁判字號】    98,裁,978
【裁判日期】    980423
【裁判案由】    營利事業所得稅
【裁判全文】
最  高  行  政  法  院  裁  定
                                       98年度裁字第978號
上  訴  人  甲○○
訴訟代理人  戴慕蘭  律師
被 上訴 人  財政部高雄市國稅局
代  表  人  乙○○
上列當事人間因營利事業所得稅事件，上訴人對於中華民國97年
12月24日高雄高等行政法院97年度訴字第776號判決，提起上訴
，本院裁定如下：
    主  文
上訴駁回。
上訴審訴訟費用由上訴人負擔。
    理  由
一、按對於高等行政法院判決之上訴，非以其違背法令為理由，
    不得為之，行政訴訟法第242條定有明文。依同法第243條第
    1項規定，判決不適用法規或適用不當者，為違背法令；而
    判決有同條第2項所列各款情形之一者，為當然違背法令。
    是當事人對於高等行政法院判決上訴，如依行政訴訟法第24
    3條第1項規定，以高等行政法院判決有不適用法規或適用不
    當為理由時，其上訴狀或理由書應有具體之指摘，並揭示該
    法規之條項或其內容；若係成文法以外之法則，應揭示該法
    則之旨趣；倘為司法院解釋或本院之判例，則應揭示該判解
    之字號或其內容。如以行政訴訟法第243條第2項所列各款情
    形為理由時，其上訴狀或理由書，應揭示合於該條項各款之
    事實。上訴狀或理由書如未依此項方法表明，或其所表明者
    與上開法條規定不合時，即難認為已對高等行政法院判決之
    違背法令有具體之指摘，其上訴自難認為合法。
二、本件上訴人對於高等行政法院判決上訴，主張：上訴人係以
    出售系爭土地之新臺幣（下同）4,000萬元價金（按出售土
    地之所得僅須繳納土地增值稅，依所得稅法毋庸課徵所得稅
    ）而與富茂隆建設股份有限公司互易取得系爭19戶房屋，足
    證上訴人取得系爭19戶房屋之成本即為4,000萬元，要無營
    業所得可言。原判決就上訴人主張未因出售系爭房屋而獲有
    所得之有利證據，未敘明摒棄不採之理由，自有判決不備理
    由之違法。又上訴人係個人身分之地主，系爭土地亦有高額
    貸款，上訴人原欲獲利了結，奈何工期延宕又訴訟不斷，於
    是在不賠本情況下，出售系爭19戶房屋與泰普建設開發有限
    公司（下稱泰普公司），並無違反常情或經驗法則，原判決
    卻以上訴人出售系爭房屋予泰普公司，必有利可圖，不可能
    無差價所得，而認定上訴人所得額為560萬元，其認事顯有
    違經驗法則，自有判決理由矛盾之違背法令等語，為其理由
    。惟原判決認本件房屋合建契約依再協議書之約定係屬合建
    分屋之法律關係性質。上訴人依民國88年5月13日訂立再協
    議書約定分得系爭19戶房屋後，既於88年10月8日再將分得
    之19戶房屋轉讓予泰普公司，依財政部84年3月22日台財稅
    第841601122號函及行為時營業稅法第3條規定，無論係有償
    或無償，均應認或視為上訴人銷售貨物之行為，而為營業稅
    及營利事業所得稅之納稅義務人，上訴人自應依規定辦理營
    業登記，並將銷售系爭房屋之銷售額開立統一發票，依法報
    繳營業稅，及於當年度辦理營利事業所得稅決算申報。又上
    訴人未辦理營業登記，於88年10月8日銷售系爭房屋計4,000
    萬元，經被上訴人核定補徵營業稅200萬元部分，業經原審
    法院95年度訴字第981號判決駁回，及本院96年度裁字第132
    2號裁定上訴人上訴駁回確定在案。是上訴人於88年10月8日
    銷售系爭房屋計4,000萬元之事實，既已經上開裁判確定，
    就該法律關係即有確定力（既判力），上訴人自不得再為與
    該確定判決意旨相反之主張，而行政法院亦不得為反於該確
    定判決意旨之裁判。又被上訴人僅係依其查得之資料認定上
    訴人之營業收入，至於上訴人實際之營業收入為何，因上訴
    人無法提供原始帳證等資料，被上訴人自無從加以勾稽查核
    ，而富茂隆建設股份有限公司開立給泰普公司之發票金額，
    是否即為上訴人取得該房屋之成本，因無原始帳證資料可資
    查核，自無從加以認定。況且，一般地主會與建商合建分屋
    ，往往係著眼在土地上建築房屋後，再連同土地合併出售，
    其附加價值顯較單獨出賣土地為高，若非如此，地主直接處
    分土地即可，自無必要以合建分屋方式處分其土地，故地主
    於合建分屋後取得之房屋及應計之土地價值，應大於其原來
    全部土地成本，方有利可圖，故上訴人主張其係以成本價出
    售系爭房屋給泰普公司，該交易行為並無損益，亦有違常情
    ，而不可採等情，業於判決理由內詳為論述。上訴意旨雖以
    該判決違背法令為由，惟核其所陳上述理由，無非係再執業
    經原審論斷不採之前詞，進而就原審取捨證據、認定事實之
    職權行使，指摘其為不當，並就原審已論斷者，泛言不備理
    由或認定事實不依證據，或就原審所為論斷，泛言有違反論
    理法則、經驗法則、不適用法規及適用法規不當之違法，而
    未具體表明原判決有何合於不適用法規、適用法規不當、或
    行政訴訟法第243條第2項所列各款之情形，難認對該判決之
    如何違背法令已有具體之指摘。依首揭說明，應認其上訴為
    不合法。
三、據上論結，本件上訴為不合法，依行政訴訟法第249條第1項
    前段、第104條、民事訴訟法第95條、第78條，裁定如主文
    。
中    華    民    國    98    年    4     月    23    日
                    最高行政法院第四庭
                        審判長法官  劉  鑫  楨
                              法官  黃  清  光
                              法官  黃  淑  玲
                              法官  劉  介  中
                              法官  曹  瑞  卿
以  上  正  本  證  明  與  原  本  無  異
中    華    民    國    98    年    4     月    24    日
                              書記官  王  史  民


司法院資訊處製作；財團法人民間司法改革基金會備份。
